【裁判字號】    95,上更(一),421
【裁判日期】    951212
【裁判案由】    搶奪
【裁判全文】
臺灣高等法院刑事判決             95年度上更(一)字第421號
上  訴  人  臺灣板橋地方法院檢察署檢察官
上  訴  人
即  被  告  酉○○
                      )
選任辯護人  謝新平律師
上列上訴人因被告搶奪案件，不服臺灣板橋地方法院94年度訴字
第1411號，中華民國94年11月8日第一審判決（起訴案號：臺灣
板橋地方法院檢察署94年度偵字第9731號及併辦案號：94年度偵
字第12246號、15163號），提起上訴，經本院判決後，由最高法
院第一次發回更審，本院判決如下：
    主  文
原判決關於酉○○部分撤銷。
酉○○共同以搶奪他人之動產為常業，處有期徒刑參年貳月。
扣案安全帽肆頂均沒收。
    事  實
一、酉○○、蔡婉茹 (經原審以共同常業搶奪罪名，判處有期徒
    刑一年八月，緩刑四年，緩刑期間付保護管束確定) 係同居
    男女朋友，其二人因收入不足以支應平日同居生活開銷及酉
    ○○購買毒品所需費用，酉○○乃向蔡婉茹提議對路人行搶
    ，其二人竟共同意圖為自己不法之所有，並基於常業搶奪之
    犯意，先後於如附表所示之時、地，由酉○○頭戴安全帽騎
    乘其所有車號ＧＩＮ─七三三號重型機車附載頭戴安全帽之
    蔡婉茹，並四處尋找行搶之對象，趁路人不及防備之際，由
    蔡婉茹下手奪取如附表所示路人之財物（搶奪之時地、被害
    人及財物除附表六、九之外，均詳如附表所示），得手後將
    搶得之證件、信用卡、提款卡、存摺等物予以丟棄在臺北縣
    板橋市光復橋下大漢溪，並將搶得之行動電話持往臺北縣中
    和市「中和廟口」附近不詳店名之手機商行變賣，而將搶得
    之現金及變賣行動電話所得，供作其二人日常生活花用及酉
    ○○購買毒品施用所需費用。嗣於九十四年六月四日下午二
    時三十分許，酉○○因違反毒品危害防制條例案件，與蔡婉
    茹在臺北縣板橋市○○路○段與萬板路口為警攔檢查獲，並
    扣得其二人行搶時或平日代步所騎乘之上開機車、酉○○所
    有供其二人搶奪時所戴安全帽二頂，及與本案無涉之白色粉
    末二小包、注射針筒一支、分裝袋十一個（酉○○涉犯毒品
    危害防制條例案件部分，另案審理）。警方又於同日晚間七
    時許，經其二人帶同前往臺北縣板橋市○○路一八０巷二十
    號五樓之租屋處內搜索，並扣得酉○○所有供其與蔡婉茹搶
    奪時所戴之安全帽二頂、其二人搶奪時或平日所穿著使用之
    男用黑色球鞋一雙、女用休閒鞋一雙、男用短袖上衣二件、
    牛仔外套一件、Ｔ恤三件，及其二人搶奪所得或酉○○原本
    所有之皮包二十一個、小皮夾二十個、搶得所得之隨身碟四
    個，與蔡婉茹原本所有之粉餅盒四個、小鏡子二個、計算機
    二台、眼鏡一支等物，始查悉上情。
二、案經戊○○、午○○、子○○、丁○○、地○○、申○○、
    辰○○、辛○○、巳○○、癸○○、壬○○、己○○、乙○○、戌○○、庚○○、宇○○訴由臺北縣政府警察局海山分
    局報請臺灣板橋地方法院檢察署檢察官偵查起訴，及臺北縣
    政府警察局土城分局、海山分局先後報請臺灣板橋地方法院
    檢察署檢察官移送併辦。
    理  由
一、訊據被告酉○○對於前揭事實欄所載如附表所示之搶奪犯行
    （編號六、九除外），除附表編號四、十、十二、十六、十
    七、十九、二十、二十一、二十二、二十三之外，其餘均坦
    承不諱，並辯稱沒有作那麼多云云，然查被告於警訊時稱都
    是我提議行搶他人財物，是我騎機車，後載蔡婉茹，四處尋
    找作案目標，都是蔡婉茹從後方趁被害人不備之際下手行搶
    手持之手提包，並稱如附表編號一戊○○、編號三午○○、
    編號四甲○○、編號七子○○、編號八丁○○、編號十地○○、編號十二申○○、編號十四辰○○、編號十五辛○○、
    編號十六巳○○、編號十七癸○○、編號十八壬○○、編號
    十九己○○、編號二十二戌○○、編號二十五庚○○、編號
    二十六宇○○等部分之被害人之指證，我均有與蔡婉茹同行
    搶，我均與蔡婉茹行搶，沒有一人獨自行搶，搶得之財物一
    起花用，為了生活，我沒錢吃飯，所以騎機車搶奪，證人即
    共犯之蔡婉茹於警訊時亦證稱都是酉○○提議要行搶他人財
    物，由酉○○騎機車（該重機車ＧＩＮ─七三三號），後載
    我四處尋找作案目標，然後由我從後方趁被害人不備之際下
    手行搶手持之手提包，確有與被告一起行搶前揭被告所述之
    被害人，我均與酉○○行搶，沒有一人獨自行搶，搶得之財
    物一起花用，為了生活沒錢吃飯及要支應酉○○購買毒品施
    打所以騎乘機車搶奪，被告與共犯之蔡婉茹於檢察官偵查時
    亦承認，證人即附表編號一之戊○○於警訊時亦證稱93年12
    月4日18時許在臺北縣板橋市○○街68號前被蔡婉茹等二人
    行搶，ＧＩＮ─七三三號重機車是當時作案之重機車，被告
    與共犯之蔡婉茹於原審亦均坦承不諱，附表編號二之寅○○
    部分，業據證人即被害人寅○○亦指93年12月10日22時40分
    許臺北縣板橋市○○街127巷12號前被搶之情形，並有領回
    被搶之皮包、小皮夾等物，有贓物認領保管單在卷可稽，被
    告與共犯之蔡婉茹於原審亦均坦承不諱，附表編號三之午○○部分，業據證人即被害人午○○指訴明確，並有翻拍之照
    片在卷可證，被告與共犯之蔡婉茹於原審亦均坦承不諱，附
    表編號四之甲○○部分，業據證人即被害人甲○○證述當天
    確係由騎乘紅色重型機車之人行搶，並指認係卷內相片上那
    一部紅色機車無誤，而被告與共犯之蔡婉茹於原審亦均坦承
    不諱，被告於本院前審亦承認有此部分之犯行，現又翻供稱
    未犯此部分之犯行，又無積極之事證足以證明與事實相符，
    自無可採，附表編號五之宙○○部分，業據證人即被害人宙
    ○○指訴於94年2月23日19時30分許在臺北縣中和市○○路
    512號前被一男一女共乘一部重機車搶奪財物，並有領回被
    搶之小皮夾等，有贓物認領保管單在卷可稽，被告與共犯之
    蔡婉茹於原審亦均坦承不諱，附表編號七之子○○部分，業
    據證人即被害人子○○證稱於94年3月16日17時50分許，在
    臺北縣板橋市○○街49巷口被蔡婉茹及另一男共乘一部紅色
    重機車行搶，並有翻拍之照片在卷可證，被告與共犯之蔡婉
    茹於原審亦均坦承不諱，附表編號八之丁○○部分，業據證
    人即被害人丁○○指訴並指認明確，並有領回被搶之手提包
    、皮夾等物，有贓物認領保管單在卷可稽，被告與共犯之蔡
    婉茹於原審亦均坦承不諱，附表編號十之地○○部分，業據
    證人即被害人地○○證稱於94年3月27日16時30分許在臺北
    縣板橋市○○街119巷口被一男一女共乘一部紅色重機車行
    搶，並當場指認蔡婉茹係該一女之歹徒等，被告與共犯之蔡
    婉茹於原審亦均坦承不諱，被告於本院前審就此部分亦坦承
    不諱，現翻供稱未犯此部分之犯行，又無積極之事證足以證
    明與事實相符，自無可採，附表編號十一之卯○○部分，業
    據證人即被害人卯○○指訴於94年3月29日17時30分許在臺
    北縣板橋市○○路28巷底被搶奪財物，並有領回被搶之隨身
    碟等，有贓物認領保管單在卷可稽，被告與共犯之蔡婉茹於
    原審亦均坦承不諱，附表編號十二之申○○部分，業據證人
    即被害人申○○於警詢中指稱我確定是被告與蔡婉茹二人搶
    我財物沒錯，當時我遭搶奪歹徒就是騎乘扣案之紅色機車，
    我遭搶後有調里監視錄影帶，有攝到做案的機車牌照，警方
    所查扣之GIN-733號重機車就是當時搶奪我財物之做案重機
    車沒錯等語，且有當日監視錄影帶畫面乙紙在卷可稽 (偵卷
    第一一五頁)，且觀之偵查卷第一０五頁至第一０八頁扣案
    之被告所有之紅色之GIN-733號重機車之彩色相片，其後照
    鏡與監視錄影帶畫面翻拍之照片上之機車後照鏡完全一樣，
    且被告與共犯之蔡婉茹及彼等之辯護人於原審均稱對此監視
    錄影帶畫面翻拍之照片沒意見（見原審卷第八十二頁、第一
    三八頁），被告與共犯之蔡婉茹於警訊、偵查及原審就此部
    分之犯行亦均坦承不諱，證人即承辨之員警鄭志忠於本院亦
    稱調閱監視器，發現他與蔡婉茹一起犯案，我們調閱監視器
    逐一比對，他有做的都有承認，監視器翻拍影像、被害者指
    認，我們才確定是他做的搶奪案件等，雖臺北縣政府警察局
    海山分局九十五年八月二十九日北縣警海刑字第0950023645
    號函載未留此部分該監視錄影帶畫面翻拍之彩色照片等，亦
    無從為被告有利之認定，被告現翻供稱未犯此部分之犯行，
    又無積極之事證足以證明與事實相符，自無可採，又被告於
    原審稱對被害人申○○於警詢中所述表示沒有意見，並同意
    採為證據等（見原審卷第八十一頁、第一三七頁），其於本
    院前審翻異其詞，並請求再傳被害人申○○等，因此部分事
    證已明，核無必要。附表編號十三之未○○部分，業據證人
    即被害人未○○指訴於94年4月6日14時30分許在臺北縣板橋
    市○○路290巷46弄口遭一男一女騎紅色之GIN-733號機車搶
    奪皮包等，並有領回被搶之資生堂吸油蜜粉等，有贓物認領
    保管單在卷可稽，被告與共犯之蔡婉茹於原審亦均坦承不諱
    ，附表編號十四之辰○○部分，業據證人即被害人辰○○指
    訴於94年4月11日9時許在臺北縣板橋市○○路33號前遭一男
    一女騎扣案之紅色機車搶奪財物，被告與共犯之蔡婉茹於原
    審亦均坦承不諱，附表編號十五之辛○○部分，業據證人即
    被害人辛○○證述明確，並有翻拍之照片在卷可證，被告與
    共犯之蔡婉茹於原審亦均坦承不諱，附表編號十六之巳○○
    部分，業據證人即被害人巳○○指訴於94年4月13日9時54分
    許在臺北縣板橋市○○路○段182號前遭一男一女騎紅色之機
    車搶奪財物，扣案之白色安全帽就是歹徒搶奪我時所戴之安
    全帽，被告與共犯之蔡婉茹於原審亦均坦承不諱，被告於本
    院前審亦承認有此部分之犯行，現又翻供稱未犯此部分之犯
    行，又無積極之事證足以證明與事實相符，自無可採，附表
    編號十七之癸○○部分，業據證人即被害人癸○○指訴於94
    年4月17日21時許在臺北縣板橋市○○路○段182巷3弄3號前
    遭一男一女騎紅色之機車搶奪財物，扣案之粉紅色安全帽就
    是搶奪我財物後方女子所戴之安全帽，被告與共犯之蔡婉茹
    於原審亦均坦承不諱，被告於本院前審亦承認有此部分之犯
    行，現又翻供稱未犯此部分之犯行，又無積極之事證足以證
    明與事實相符，自無可採，附表編號十八之壬○○部分，業
    據證人即被害人壬○○指訴於94年4月21日8時20分許在板橋
    市○○路○段70巷口被騎扣案之紅色機車搶奪財物，並有領
    回被搶LV皮夾等，有贓物認領保管單在卷可稽，被告與共犯
    之蔡婉茹於原審亦均坦承不諱，附表編號十九之己○○部分
    ，業據證人即被害人己○○指訴於94年4月24日21時20分許
    在臺北縣板橋市○○路25巷22號前搶奪財物，並指認被告與
    蔡婉茹係搶奪其財物之人，扣案之紅色機車就是歹待當時搶
    奪時所騎之機車，被告與共犯之蔡婉茹於原審亦均坦承不諱
    ，被告於本院前審亦承認有此部分之犯行，現又翻供稱未犯
    此部分之犯行，又無積極之事證足以證明與事實相符，自無
    可採，附表編號二十之乙○○部分，業據證人即被害人乙○○指訴於94年5月1日13時20分許在臺北縣板橋市○○路2巷
    底遭一男一女共騎一部重機車搶奪財物，扣案之紅色機車是
    歹徒搶奪時騎乘之機車，被告與共犯之蔡婉茹於偵查時亦均
    坦承不諱（見偵查卷第一四０頁），被告與共犯之蔡婉茹於
    原審亦均坦承不諱，被告於本院前審亦承認有此部分之犯行
    ，現又翻供稱未犯此部分之犯行，又無積極之事證足以證明
    與事實相符，自無可採，附表編號二十一之趙梅花部分，業
    據證人即被害人趙梅花指訴於94年5月9日10時15分許在臺北
    縣土城市○○街75巷25號前遭歹徒二人騎紅色之機車搶奪財
    物，並有翻拍之彩色相片在卷可稽，被告與共犯之蔡婉茹於
    警訊時亦均坦承不諱，被告於檢察官偵查時亦稱警訊實在，
    被告與共犯之蔡婉茹於原審亦均坦承不諱，被告於本院前審
    亦承認有此部分之犯行，現又翻供稱未犯此部分之犯行，又
    無積極之事證足以證明與事實相符，自無可採，附表編號二
    十二之戌○○部分，業據證人即被害人戌○○指訴於94年5
    月16日8時40分許在臺北縣板橋市○○路○段182巷3弄33號前
    遭一男一女共騎一部紅色重機車搶奪財物，扣案之紅色機車
    是歹徒搶奪時騎乘之機車，被告與共犯之蔡婉茹於偵查時亦
    均坦承不諱（見偵查卷第一四０頁），被告與共犯之蔡婉茹
    於原審亦均坦承不諱，被告於本院前審亦承認有此部分之犯
    行，現又翻供稱未犯此部分之犯行，又無積極之事證足以證
    明與事實相符，自無可採，附表編號二十三之亥○○部分，
    業據證人即被害人亥○○指訴於94年5月16日9時40分許在臺
    北縣土城市○○路○段207巷3號前遭二位歹徒搶奪財物，被
    告是當天騎乘機車之歹徒，並有翻拍之彩色相片在卷可稽（
    見九十四年度偵字第一二二四六號卷第二十頁），被告與共
    犯之蔡婉茹於警訊時亦均坦承不諱，被告於檢察官偵查時亦
    稱警訊實在，被告與共犯之蔡婉茹於原審亦均坦承不諱，被
    告於本院前審亦承認有此部分之犯行，現又翻供稱未犯此部
    分之犯行，又無積極之事證足以證明與事實相符，自無可採
    ，附表編號二十四之天○○部分，業據證人即被害人天○○
    指訴於94年5月17日9時許在臺北縣中和市○○路42號前遭二
    名歹徒搶奪財物，並有領回被搶之女用紅色手提包（LV廠牌
    ）、粉餅盒各一個等，有贓物認領保管單在卷可稽，被告與
    共犯之蔡婉茹於原審亦均坦承不諱，被告於本院亦承認有此
    部分之犯行，附表編號二十五之庚○○部分，業據證人即被
    害人庚○○指證明確，並有領回被搶之手提包、小錢包、隨
    身碟各一個等，有贓物認領保管單在卷可稽，被告與共犯之
    蔡婉茹於原審亦均坦承不諱，被告於本院亦承認有此部分之
    犯行，附表編號二十六之宇○○部分，業據證人即被害人宇
    ○○指證明確，並有領回被搶之手提包一個等，有贓物認領
    保管單在卷可稽，被告與共犯之蔡婉茹於原審亦均坦承不諱
    ，被告於本院亦承認有此部分之犯行，復有上開機車、被告
    與共犯之蔡婉茹二人搶奪時所戴安全帽共四頂、其二人搶奪
    時或平日所穿著使用之男用黑色球鞋一雙、女用休閒鞋一雙
    、男用短袖上衣二件、牛仔外套一件、T恤三件，及其二人
    搶奪所得或被告酉○○原本所有之皮包二十一個、小皮夾二
    十個、搶奪所得之隨身碟四個扣案可資佐證，證人即承辦之
    員警鄭志忠於本院證稱沒有對被告刑求，被告當時有承認犯
    罪，因為當時海山派出所巡邏查獲他，機車內有贓物，後來
    調閱監視器，發現他與蔡婉茹一起犯案，我們調閱監視器逐
    一比對，他有做的都有承認，監視器翻拍影像、被害者指認
    ，我們才確定是他做的搶奪案件。我們辦案講求證據，有監
    視器翻拍照片，不可能隨便叫他承認哪一件。未對被告說你
    若承認，就可以交保出去等，被告稱我當時有染上毒品，意
    識不是很清楚，他（指警員）有叫我全部認下來，警察對我
    利誘，我才會承認等，惟被告所謂之利誘等之具體情形如何
    ，並無具體之事證足資證明，且被告於本院前審否認有附表
    編號六、九、十二之犯行，於本院此次審理又翻異其詞稱附
    編號表四、六、九、十、十二、十六、十七、十九、二十、
    二十一、二十二、二十三之部分未犯，前後所述不一，且稱
    其係稱好像沒有作，不敢確定等，顯見被告係隨便說說，所
    述之警察對其利誘，我才會承認等，自無可信，被告前揭之
    所辯，無非卸責之詞，不足採信，本件事證明確，被告之犯
    行堪以認定。
二、核被告酉○○所為，係犯刑法第三百二十七條之常業搶奪罪
    。被告酉○○與蔡婉茹二人間，就附表 (編號六、九除外)
    所示之常業搶奪犯行，有犯意聯絡及行為分擔，為共同正犯
    。又起訴書記載被告酉○○所犯法條為刑法第三百二十五條
    第一項普通搶奪罪嫌，固有未洽，但經原審公訴人於原審審
    理中陳明起訴法條更正為同法第三百二十七條，改論以常業
    搶奪罪，是本件毋庸再為變更起訴法條。又公訴人就附表所
    示被害人寅○○、宙○○、卯○○、未○○、趙梅花、亥○○、天○○部分之搶奪犯行雖未起訴，然與起訴搶奪犯行部
    分，屬實質上一罪關係，為起訴效力所及，且經檢察官移請
    併辦在案，本院自得一併審理。又按刑法上之常業犯，並不
    以行為人無其他職業為要件，亦不以行為人以此為唯一之職
    業為必要，兼營他業或以他業為掩護均足當之，只要行為人
    有反覆從事某種行為，並以該項行為之所得供作日常生活給
    養所須，有此主觀之意思暨客觀之事實表現即為已足。查被
    告酉○○於警詢供承伊沒錢吃飯，為了生活所以騎乘機車搶
    奪他人財物等語，其於原審審理中亦供述因為沒有工作，也
    沒有收入，生活開銷沒有著落，所以去行搶等語；又於原審
    審理中供承因伊的工作收入僅夠支應房屋租金及部分生活開
    銷費用，致收入不夠生活開銷所用，才會去行搶等語。參以
    被告酉○○與蔡婉茹自九十三年十二月間起至九十四年五月
    間，以相同手法犯所為搶奪犯行，次數高達二十四件，顯見
    被告酉○○與蔡婉茹均係反覆以搶奪行為所得，供其二人生
    活所需及被告酉○○購買毒品施用，自係以犯搶奪為常業。
    又民國95年7月1日修正施行之刑法，已刪除第327條之常業
    搶奪罪之規定，但本件被告所犯本罪之時間在刑法修正施行
    前，而當時常業搶奪罪，其法定本刑為三年以上十年以下有
    期徒刑，刑法修正後，因常業犯已經刪除，應將所犯搶奪罪
    一行為論以一罪並分論併罰，較原常業犯之法定刑為重，依
    刑法第2條第1項之規定，應適用較輕之修正前刑法第327條
    之規定而論以常業搶奪罪。再上開被害人警詢之指述，固屬
    審判外之言詞陳述，被告酉○○就前開審判外之陳述，於原
    審審理中陳明同意採為證據，而原審審酌上開被害人於陳述
    作成時之情況，核屬單純指陳被害之事實，無違法取證及證
    明力明顯過低之瑕疵，亦認為以之作為證據為適當，故依據
    刑事訴訟法第一百五十九條之五規定，上開被害人警詢陳述
    ，得為證據。
三、臺灣板橋地方法院檢察署檢察官九十四年度偵字第一二二四
    六號併案意旨另略以被告與蔡婉茹另於附表編號六、九所示
    時、地，亦有搶奪之犯行等，訊據被告否認有附表編號六、
    九之搶奪犯行，查附表編號六、九之部分，除被告之自白外
    ，並未於被告居所，扣到被害人被搶之失物，已乏佐證。證
    人即編號六被害人丑○○於本院前審證稱我沒有看見機車號
    碼，也沒有看見該二人的面貌，我發現的時候，只看見兩個
    人的背面，不知道是男是女，沒有辦法辨認是否為在庭的被
    告等語 (參本院上訴審九十五年三月十五日審判筆錄)。至
    附表編號九之被害人丙○○經傳未到，被告亦捨棄傳喚，同
    意其警詢筆錄之證據能力，依其警詢之供述，歹徒係趁伊不
    注意，由背後搶走皮包的，因當時很緊張，而且時間也過那
    麼久，對歹徒的特徵沒有什麼印象等語，並未指證被告即是
    行搶之人，自不能僅憑被告先前之自白，即認被告涉有上開
    二件搶奪犯行。另臺灣板橋地方法院檢察署檢察官九十四年
    度偵字第一五一六三號移送併辦意旨略謂被告酉○○與蔡婉
    茹二人於九十四年四月二十七日上午十時二十分許，在臺北
    縣板橋市縣○○道○段與富山街口，搶奪被害人吳美慧之皮
    包一個、身分證、行動電話二支、萬泰銀行、華南銀行之現
    金卡各一張、郵局、淡水一信銀行之提款卡各一張、現金新
    臺幣二千元，案經臺北縣政府警察局海山分局報請臺灣板橋
    地方法院檢察署檢察官偵查，因認被告酉○○此部分所涉與
    前開起訴之搶奪罪之事實間，為連續犯，屬裁判上一罪關係
    而移送併案審理。惟查被告酉○○與蔡婉茹於原審審理中均
    堅決否認有此部分搶奪犯行，查被害人吳美慧於警詢指稱伊
    被搶時沒有看見機車號牌，當時歹徒疑似二名女子，經伊指
    認該名女子特徵就是搶奪伊財物之女子無誤，但警方並未查
    獲伊遭搶奪之物等語；其於原審審理中證述伊被搶時以為是
    遭二名男子搶奪財物，搶嫌當時有戴安全帽，當時坐在機車
    後座者將伊皮包搶到手後，還把皮包拿起來搖晃，並有回頭
    過來看，伊知道是男的，但後來在警局看錄影帶時，警察說
    兩位搶嫌都是女的，伊可以確定坐在機車後座的那位搶嫌一
    定是男的，且就是當時穿著短上身牛仔衣之被告酉○○等語
    ，足見就行搶者之性別，究係二名女子、二名男子，或一男
    一女等節，被害人吳美慧前後指證顯然不一，且被害人吳美
    慧於警詢時指稱伊指認該名女子特徵就是搶奪伊財物之女子
    無誤等語，嗣於審理中則證稱除被告酉○○外，伊無法認出
    另一名搶嫌等語，俱徵被害人吳美慧前後指訴不一，自有瑕
    疵可指，其指述之真實性顯有可疑，已難遽信。再本件並未
    查獲被害人吳美慧遭搶之贓物足供佐證，且被害人吳美慧證
    述係由一人騎乘機車搭載被告酉○○，並由酉○○下手對其
    行搶等情，亦與被告酉○○、蔡婉茹於警詢、偵查、原審審
    理中供承其二人行搶時均由酉○○騎乘機車搭載蔡婉茹，再
    由蔡婉茹下手行搶之情節不符，而被告酉○○、蔡婉茹對前
    揭多件搶奪犯行均坦承不諱，衡情應無獨對此部分加以匿飾
    之必要。尚難單憑被害人吳美慧片面有瑕疵之指訴，即遽認
    被告二人有搶奪被害人吳美慧之財物之行為，難謂此部分移
    送併辦事實與前開論罪科刑部分，有何連續犯之裁判上一罪
    關係，自非起訴效力所及，本院無從併與審究，此部分應退
    回檢察官另為適法處理。
四、原審據以論罪科刑，固非無見，惟被告並未犯有附表編號六
    、九之搶奪犯行，原審疏未詳查，遽認此部分亦成立犯罪，
    而併予判決，自有未洽，且附表編號一之被告犯罪地點誤載
    被害人之戶耤地址，亦有未洽。檢察官上訴，指摘原判決量
    刑過輕，雖無理由。被告上訴以原審判刑太重及否認前揭之
    部分犯行，否認有附表編號四、十、十二、十六、十七、十
    九、二十、二十一、二十二、二十三等之犯行，亦無理由，
    惟原判決既有前揭可議之處，自應由本院將原判有關被告酉
    ○○之部分撤銷改判，爰審酌被告酉○○年輕力壯，竟不思
    自食其力，共同騎乘機車搶奪達二十四件之多，對獨行女子
    之身體、財產安全造成威脅及財物之損害，且被告酉○○係
    本案常業搶奪犯行之提議及主導者，其惡性不輕，與其犯後
    坦承大部分之犯行之態度等一切情狀，量處如主文所示之刑
    。又被告所犯法條，其法定最低刑為三年以上有期徒刑之罪
    ，被告僅為滿足個人生活所需，搶奪達二十多件，亦難認有
    何顯堪憫恕之酌減情形，其請求判處有期徒刑二年，自無可
    採。扣案安全帽共四頂，係被告酉○○所有供其與蔡婉茹共
    同搶奪犯罪時所用之物，業據被告供明在卷，爰依刑法第三
    十八條第一項第二款規定宣告沒收之。另扣案車號ＧＩＮ─
    七三三號重型機車一台，固係被告與蔡婉茹二人搶奪時所騎
    乘之機車，但係被告酉○○之母購買供被告上班代步使用，
    並非專供本件搶奪之用；而扣案男用黑色球鞋一雙、女用休
    閒鞋一雙、男用短袖上衣二件、牛仔外套一件、Ｔ恤三件，
    雖係被告二人行搶時所穿著之衣物，但上開鞋類、衣服均係
    其日常衣著，以上物件固足作為本案被告搶奪犯行之佐證，
    但非用以供本案犯罪所用之物，又非違禁物，是不予宣告沒
    收。至扣案皮包二十一個、小皮夾二十個、隨身碟四個，則
    係被告二人搶得之贓物或被告酉○○原本所有之物，而扣案
    粉餅盒四個、小鏡子二個、計算機二台、眼鏡一支，則係蔡
    婉茹原本所有之物，以上各節分據被告與蔡婉茹二人於原審
    審理中供明在卷，此外，復無證據足以證明上開物件係被告
    與蔡婉茹二人所有且供犯罪所用或犯罪所得之物，自不予宣
    告沒收。
據上論斷，應依刑事訴訟法第369條第1項前段、第364條、第299
條第1項前段，刑法第2條第1項、修正前28條、第327條、第38條
第1項第2款判決如主文。
本案經檢察官洪泰文到庭執行職務。
中    華    民    國    95    年    12    月    12    日
                  刑事第七庭  審判長法  官  陳正雄
                                    法  官  蔡光治
                                    法  官  許宗和
以上正本證明與原本無異。
如不服本判決，應於收受送達後十日內向本院提出上訴書狀，其
未敘述上訴之理由者並得於提起上訴後十日內向本院補提理由書
（均須按他造當事人之人數附繕本）。
                                    書記官  沈秀容
中    華    民    國    95    年    12    月    19    日
附錄：本案論罪科刑法條全文
修正前中華民國刑法第327條常業搶奪罪
以犯第325條第1項之罪為常業者，處3年以上10年以下有期徒刑
。
中華民國刑法第325條第1項（普通搶奪罪）
意圖為自己或第三人不法之所有，而搶奪他人之動產者，處6月
以上5年以下有期徒刑。
 附表：
┌──┬─────┬───────┬───────┬───┐
│編號│  時間    │    地點      │ 搶得財物     │被害人│
├──┼─────┼───────┼───────┼───┤
│ 一 │93年12月4 │臺北縣板橋市民│花色方形手提包│戊○○│
│    │日18時許  │有街68號前    │1個 、中長型皮│（劉翰│
│    │          │              │夾1 個、女用眼│龍、蔡│
│    │          │              │鏡（含太陽眼鏡│婉茹共│
│    │          │              │）1 副、電子辭│同騎乘│
│    │          │              │典（含皮套）、│機車搶│
│    │          │              │身分證、健保卡│奪張珍│
│    │          │              │、悠遊卡各1 張│禎之財│
│    │          │              │、世華銀行、第│物過程│
│    │          │              │一銀行、富邦銀│中，張│
│    │          │              │行之金融卡各1 │珍禎極│
│    │          │              │張、優惠卡6 張│力反抗│
│    │          │              │、現金新台幣（│，因而│
│    │          │              │下同）七千元  │跌倒致│
│    │          │              │              │脊椎、│
│    │          │              │              │膝蓋受│
│    │          │              │              │傷﹝涉│
│    │          │              │              │犯普通│
│    │          │              │              │傷害罪│
│    │          │              │              │嫌部分│
│    │          │              │              │，未據│
│    │          │              │              │告訴﹞│
│    │          │              │              │）    │
├──┼─────┼───────┼───────┼───┤
│ 二 │93年12月10│臺北縣板橋市懷│女用皮包1 個、│寅○○│
│    │日22時40分│德街127 巷12號│皮夾1 個、現金│      │
│    │許        │前            │二千餘元、健保│      │
│    │          │              │卡、信用卡、玉│      │
│    │          │              │山銀行金融卡各│      │
│    │          │              │1 張、小皮夾、│      │
│    │          │              │零錢包、鑰匙包│      │
│    │          │              │、化妝包各1 個│      │
│    │          │              │、中興百貨公司│      │
│    │          │              │禮券一萬餘元、│      │
│    │          │              │000000000000行│      │
│    │          │              │動電話（SHARPT│      │
│    │          │              │牌）1 支、身分│      │
│    │          │              │證1張。       │      │
├──┼─────┼───────┼───────┼───┤
│ 三 │94年1月5日│臺北縣板橋市文│鱷魚皮包1個、 │午○○│
│    │13時許    │化路1段382號前│身分證、駕照、│      │
│    │          │              │健保卡、提款卡│      │
│    │          │              │、信用卡10餘張│      │
│    │          │              │、手機2 支、現│      │
│    │          │              │金五千元。    │      │
├──┼─────┼───────┼───────┼───┤
│ 四 │94年2月14 │板橋市○○路2 │女用手提包1個 │甲○○│
│    │日8時25分 │段410巷1弄23號│、身分證、中國│      │
│    │許        │前            │信託銀行信用卡│      │
│    │          │              │各1 張、門號09│      │
│    │          │              │00000000、0921│      │
│    │          │              │866761之行動電│      │
│    │          │              │話各1 支、現金│      │
│    │          │              │二千元。      │      │
├──┼─────┼───────┼───────┼───┤
│ 五 │94年2月23 │臺北縣中和市景│ＬＶ牌女用淺咖│      │
│    │日19時30分│平路512 號前  │啡色手提包1 個│      │
│    │許        │              │、ＬＶ牌棋盤格│宙○○│
│    │          │              │小皮夾1 個、國│      │
│    │          │              │泰銀行、富邦銀│      │
│    │          │              │行、中國信託等│      │
│    │          │              │銀行之信用卡、│      │
│    │          │              │金融卡數張、好│      │
│    │          │              │市多會員卡1 張│      │
│    │          │              │、身分證、健保│      │
│    │          │              │卡各1 張、0938│      │
│    │          │              │029806號行動電│      │
│    │          │              │話1 支、現金五│      │
│    │          │              │萬元。        │      │
├──┼─────┼───────┼───────┼───┤
│ 六 │94年3月8  │臺北縣土城市明│藍色皮包一個、│丑○○│
│    │日17時40分│峰街48前      │現金五千元、身│      │
│    │許        │              │分證、機車駕照│      │
│    │          │              │、健保IC卡、臺│      │
│    │          │              │灣土地銀行、臺│      │
│    │          │              │灣中小企業銀行│      │
│    │          │              │、新竹國際商業│      │
│    │          │              │銀行、渣打銀行│      │
│    │          │              │之金融卡各1 張│      │
│    │          │              │、中國信託銀行│      │
│    │          │              │信用卡1 張、臺│      │
│    │          │              │灣中小企業銀行│      │
│    │          │              │存摺1 本。    │      │
├──┼─────┼───────┼───────┼───┤
│ 七 │94年3月16 │臺北縣板橋市永│女用皮包1個、 │子○○│
│    │日17時50分│豐街49巷口    │皮夾1個、身分 │      │
│    │許        │              │證、駕照、健保│      │
│    │          │              │卡、提款卡、信│      │
│    │          │              │用卡共10餘張、│      │
│    │          │              │手機1 支、現金│      │
│    │          │              │八千元。      │      │
├──┼─────┼───────┼───────┼───┤
│ 八 │94年3月18 │臺北縣板橋市莒│女用皮包、皮夾│丁○○│
│    │日8時10分 │光路13 3巷口  │各1 個、行動電│      │
│    │許        │              │話1 支、身分證│      │
│    │          │              │、健保卡各1 張│      │
│    │          │              │、金融卡2 張、│      │
│    │          │              │存摺1 本、印章│      │
│    │          │              │1個 、現金3 萬│      │
│    │          │              │元。          │      │
├──┼─────┼───────┼───────┼───┤
│ 九 │94年3月20 │臺北縣土城市明│紅色長條形小皮│丙○○│
│    │日16時20分│德路與明峰街口│包1 個、現金八│      │
│    │          │              │千元。        │      │
├──┼─────┼───────┼───────┼───┤
│ 十 │94年3月27 │臺北縣板橋市光│皮夾1個、小錢 │地○○│
│    │日16時30分│武街119巷口   │包1個、手機2支│      │
│    │許        │              │、健保卡、代表│      │
│    │          │              │會證1 張、行照│      │
│    │          │              │2 張、駕照1 張│      │
│    │          │              │、身分證1 張、│      │
│    │          │              │合作金庫銀行信│      │
│    │          │              │用卡1 張、現金│      │
│    │          │              │約一萬八千元。│      │
├──┼─────┼───────┼───────┼───┤
│十一│94年3月29 │臺北縣板橋市莒│女用皮包、隨身│卯○○│
│    │日17時30分│光路28巷底    │碟各1 個、身分│      │
│    │許        │              │證、健保卡、駕│      │
│    │          │              │照、聯邦銀行提│      │
│    │          │              │款卡、中國信託│      │
│    │          │              │銀行、中華商業│      │
│    │          │              │銀行之信用卡、│      │
│    │          │              │學生證各1 張、│      │
│    │          │              │0000000000號行│      │
│    │          │              │動電話彩虹機1 │      │
│    │          │              │支、筆記簿2本 │      │
│    │          │              │、課本1 本。  │      │
├──┼─────┼───────┼───────┼───┤
│十二│94年4月4日│臺北縣板橋市觀│女用皮包1個、 │申○○│
│    │8時45分許 │光街4 巷口    │皮夾1個、身分 │      │
│    │          │              │證、駕照、健保│      │
│    │          │              │卡、提款卡、信│      │
│    │          │              │用卡共約10餘張│      │
│    │          │              │、手機2 支、現│      │
│    │          │              │金一萬六千元。│      │
├──┼─────┼───────┼───────┼───┤
│十三│94年4月6日│臺北縣板橋市重│運動品牌之白色│未○○│
│    │14時30分許│慶路290 巷46弄│皮包1 個、現金│      │
│    │          │口            │二千元、國際牌│      │
│    │          │              │行動電話、新力│      │
│    │          │              │牌錄音筆各1 支│      │
│    │          │              │、中國文化大學│      │
│    │          │              │學生證、身分證│      │
│    │          │              │各一張、青蘋果│      │
│    │          │              │色之吸油密粉1 │      │
│    │          │              │個。          │      │
├──┼─────┼───────┼───────┼───┤
│十四│94年4 月11│臺北縣板橋市莊│女用皮包、皮夾│辰○○│
│    │日9 時許  │敬路33號前    │各1 個、身分證│      │
│    │          │              │、駕照、健保卡│      │
│    │          │              │、信用卡十餘張│      │
│    │          │              │、現金數百元。│      │
├──┼─────┼───────┼───────┼───┤
│十五│94年4月12 │臺北縣板橋市太│黑色公事包1個 │      │
│    │日18時許  │和街5巷17號前 │、皮夾1個、手 │      │
│    │          │              │機1支、身分證 │      │
│    │          │              │、駕照、健保卡│      │
│    │          │              │各1張、信用卡4│辛○○│
│    │          │              │張、印章1 個、│      │
│    │          │              │鑰匙1 串、現金│      │
│    │          │              │二千元。      │      │
├──┼─────┼───────┼───────┼───┤
│十六│94年4月13 │臺北縣板橋市民│皮包1個、現金1│巳○○│
│    │日9時54分 │生路2段182號前│萬餘元、手機1 │      │
│    │許        │              │支、印章1 個、│      │
│    │          │              │健保卡、汽車駕│      │
│    │          │              │照、身分證各1 │      │
│    │          │              │張、華南銀行、│      │
│    │          │              │花旗銀行、彰化│      │
│    │          │              │銀行、台新銀行│      │
│    │          │              │存摺簿各1 本、│      │
│    │          │              │台新銀行提款卡│      │
│    │          │              │1張 等物。    │      │
├──┼─────┼───────┼───────┼───┤
│十七│94年4月17 │臺北縣板橋市文│土黃色皮包1個 │癸○○│
│    │日21時許  │化路2段182巷3 │、汽車駕照1張 │      │
│    │          │弄3號前       │、中國信託銀行│      │
│    │          │              │之金融卡1 張、│      │
│    │          │              │健保卡1 張、現│      │
│    │          │              │金四千元。    │      │
├──┼─────┼───────┼───────┼───┤
│十八│94年4月21 │板橋市○○路2 │女用皮包1 個、│壬○○│
│    │日8時20分 │段70巷口      │皮夾1 個、身分│      │
│    │許        │              │證、健保卡、駕│      │
│    │          │              │照、上海銀行、│      │
│    │          │              │華南銀行、遠東│      │
│    │          │              │銀行、台新銀行│      │
│    │          │              │、萬泰銀行、富│      │
│    │          │              │邦銀行、國泰世│      │
│    │          │              │華銀行之信用卡│      │
│    │          │              │共7 張、遠東銀│      │
│    │          │              │行、上海銀行、│      │
│    │          │              │華南銀行、國泰│      │
│    │          │              │世華銀行之金融│      │
│    │          │              │卡共4張、禮券 │      │
│    │          │              │、現金1萬5千元│      │
│    │          │              │、遠東商銀存摺│      │
│    │          │              │1本、印章1個、│      │
│    │          │              │照片等物。    │      │
├──┼─────┼───────┼───────┼───┤
│十九│94年4月24 │臺北縣板橋市莊│背包1只、紅色 │己○○│
│    │日21時20分│敬路25巷22號前│皮夾1只、身分 │      │
│    │許        │              │證、健保IC卡、│      │
│    │          │              │學生證、駕照、│      │
│    │          │              │信用卡各1 張、│      │
│    │          │              │郵局提款卡2 張│      │
│    │          │              │、紅色手機1 支│      │
│    │          │              │、SIM 卡（門號│      │
│    │          │              │00 00000000） │      │
│    │          │              │、現金1 千元等│      │
│    │          │              │物。          │      │
├──┼─────┼───────┼───────┼───┤
│二十│94年5月1日│臺北縣板橋市莒│女用皮包1 個、│乙○○│
│    │13時20分許│光路2 巷底    │皮夾1 個、手機│      │
│    │          │              │1 支、健保卡1 │      │
│    │          │              │張、信用卡3 張│      │
│    │          │              │、現金1500元等│      │
│    │          │              │物。          │      │
├──┼─────┼───────┼───────┼───┤
│二一│94年5月9日│臺北縣土城市延│皮包一個、身分│趙梅花│
│    │10時15分許│壽街75巷25號前│證、健保IC卡各│      │
│    │          │              │一張、提款卡三│      │
│    │          │              │張、三千元。  │      │
├──┼─────┼───────┼───────┼───┤
│二二│94年5月16 │臺北縣板橋市文│黑色手提包1 個│戌○○│
│    │日8時40分 │化路2 段182 巷│、門號00000000│      │
│    │許        │3弄33 號前    │22行動電話1 支│      │
│    │          │              │、捷運卡1 張、│      │
│    │          │              │鑰匙1 串、雨傘│      │
│    │          │              │1支 等物。    │      │
├──┼─────┼───────┼───────┼───┤
│二三│94年5月16 │臺北縣土城市金│手提袋1 個、現│亥○○│
│    │日9時40分 │城路三段207 巷│金八千九百元、│      │
│    │許        │3號 前        │門號0000000000│      │
│    │          │              │手機1 支、健保│      │
│    │          │              │卡1張。       │      │
├──┼─────┼───────┼───────┼───┤
│二四│94年5月17 │臺北縣中和市國│ＬＶ牌女用紅色│天○○│
│    │日9時許   │光路42號前    │手提包、鱷魚皮│      │
│    │          │              │皮夾、藍色化妝│      │
│    │          │              │包、口紅各1 個│      │
│    │          │              │、粉餅1 盒、中│      │
│    │          │              │國信託銀行、玉│      │
│    │          │              │山銀行、花旗銀│      │
│    │          │              │行、聯邦銀行及│      │
│    │          │              │家樂福之信用卡│      │
│    │          │              │數張、身分證2 │      │
│    │          │              │張、行動電話三│      │
│    │          │              │支（門號092918│      │
│    │          │              │172 、00000000│      │
│    │          │              │78號；另一支門│      │
│    │          │              │號不詳）、現金│      │
│    │          │              │七萬五千元。  │      │
├──┼─────┼───────┼───────┼───┤
│二五│94年5月25 │臺北縣板橋市莊│紫色手提包1 個│庚○○│
│    │日21時10分│敬路25巷口    │、紅色小錢包1 │      │
│    │許        │              │個、銀色隨身碟│      │
│    │          │              │1 個、華南銀行│      │
│    │          │              │及土地銀行之存│      │
│    │          │              │摺及金融卡、台│      │
│    │          │              │新銀行信用卡1 │      │
│    │          │              │張、身分證、健│      │
│    │          │              │保卡、門號0910│      │
│    │          │              │803622、091761│      │
│    │          │              │5741手機各1 支│      │
│    │          │              │、現金約三千元│      │
│    │          │              │等物。        │      │
├──┼─────┼───────┼───────┼───┤
│二六│94年5月29 │臺北縣板橋市文│女用手提包1 個│宇○○│
│    │日9時55分 │化路2 段548 巷│、小皮夾1 個、│      │
│    │許        │32 號         │手機3 支、身分│      │
│    │          │              │證、健保卡、駕│      │
│    │          │              │照各1 張、金融│      │
│    │          │              │卡2 張、信用卡│      │
│    │          │              │1 張、現金一萬│      │
│    │          │              │五千元等物。  │      │
└──┴─────┴───────┴───────┴───┘


司法院資訊處製作；財團法人民間司法改革基金會備份。
